臺灣高等法院民事判決　　　　　　九十四年度上易字第三九號
上　訴　人　　乙○○
訴訟代理人　　沈永宏律師
上　訴　人　　上閤屋餐廳有限公司
兼法定代理人　丙○○
上　訴　人　　輔成國際開發股份有限公司
兼法定代理人　甲○○
上四人共同
訴訟代理人　　劉北元律師
前列當事人間請求損害賠償事件，兩造對於中華民國九十三年十
月二十九日臺灣臺北地方法院九十三年度訴字第二二六號第一審
判決均提起上訴，本院於九十四年七月五日言詞辯論終結，判決
如下：
    主    文
原判決關於(一)命上閤屋餐廳有限公司及輔成國際開發股份有限公
司連帶給付超過新臺幣貳拾萬陸仟壹佰柒拾捌元及自民國九十三
年三月十一日起至清償日止，按週年利率百分之五計算之利息部
分；(二)命丙○○及甲○○給付部分，以及上開(一)、(二)部分假執行
之宣告，暨命負擔訴訟費用之裁判均廢棄。
上開廢棄部分，乙○○在第一審之訴及其假執行之聲請均駁回。
上閤屋餐廳有限公司及輔成國際開發股份有限公司其餘之上訴駁
回。
乙○○之上訴及追加之訴均駁回。
第一、二審訴訟費用由上閤屋餐廳有限公司及輔成國際開發股份
有限公司連帶負擔六分之一，餘由乙○○負擔。
    事實及理由
一、程序事項：
  (一)按在第二審為訴之變更或追加，非經他造同意，不得為之；
    但請求之基礎事實同一者、擴張應受判決事項之聲明者，不
    在此限，民事訴訟法第四百四十六條第一項、第二百五十五
    條第一項第二、三款定有明文。所謂請求之基礎事實同一，
    係指變更或追加之訴與原訴之主要爭點有其共同性，各請求
    利益之主張在社會生活上可認為同一或關連，而就原請求之
    訴訟及證據資料，於審理繼續進行在相當程度範圍內具有同
    一性或一體性，得期待於後請求之審理予以利用，俾先後兩
    請求在同一程序得加以解決，避免重複審理，進而為統一解
    決紛爭者，即屬之（最高法院九十年度台上字第一六號判決
    意旨參照）。查依上訴人乙○○於原審所提民國九十三年十
    月一日民事辯論意旨狀之記載，其訴之聲明為「上閤屋餐廳
    有限公司（下稱上閤屋公司）、輔成國際開發股份有限公司
    （下稱輔成公司）、丙○○、甲○○、李佩珊、林孟蓉及林
    紫菱應連帶給付乙○○新台幣（下同）一百三十四萬八千四
    百九十一元及自起訴狀繕本送達翌日起，至清償日止，按週
    年利率百分之五計算之利息」（惟其陳明請求之項目及金額
    為：已支出之醫療費用二萬零八十元及交通費用四千九百四
    十元、未來所須支出之醫療費用及交通費用三十七萬三千四
    百七十一元、賠償性違約金二十萬元、非財產上損害賠償五
    十萬元、懲罰性違約金二十萬元，合計僅為一百二十九萬八
    千四百九十一元，原審亦僅就該金額之本息為判決），嗣於
    本院審理中，乙○○就非財產上損害賠償部分更正請求為五
    十五萬元（見本院卷第六十八頁），其逾五十萬元部分之請
    求既未經原審判決，其於第二審所為該部分主張核係擴張應
    受判決事項之聲明，與民事訴訟法第四百四十六條第一項、
    第二百五十五條第三款之規定相符，應予准許。又乙○○於
    本院審理中追加主張上閤屋公司、輔成公司、丙○○、甲○
    ○應共負連帶損害賠償責任而成立不真正連帶債務，追加之
    法律關係與原訴訟標的之法律關係雖有歧異，惟請求之基礎
    事實同一，所請求負損害賠償責任之利益亦屬同一，且其追
    加之法律關係仍援用原訴之訴訟資料及證據，一併請求本院
    審理，依訴訟經濟原則，自宜利用同一訴訟程序審理，藉以
    一次解決本件紛爭，故乙○○請求之基礎事實應屬同一，揆
    諸首揭說明，自毋庸得上閤屋公司、輔成公司、丙○○、甲
    ○○之同意，而應准許乙○○為訴訟標的法律關係之追加。
  (二)按原告於判決確定前，得撤回訴之全部或一部；但被告已為
    本案之言詞辯論者，應得其同意，民事訴訟法第二百六十二
    條第一項定有明文。上訴人乙○○於民國九十四年三月七日
    撤回對李佩珊、林孟蓉及林紫菱之起訴且經渠等同意，有撤
    回第一審起訴聲明狀在卷可稽（見本院卷第九五頁），核與
    前開規定相符，自應准許。
二、上訴人乙○○主張：其於九十一年七月十九日中午前往上閤
    屋公司之台中旗艦店用餐，於下午二時左右取用店內供應之
    紙火鍋時，經上閤屋公司之服務生林紫菱第二次點燃酒精爐
    約一、二分鐘後，該酒精爐竟火花四射，乙○○雖即反射性
    後仰，猶不免於手臂灼傷數處，更遭火星飛入左眼，遂要求
    上閤屋公司派人會同就診，詎遭上閤屋公司台中旗艦店之副
    理林孟蓉及現場主任李佩珊拒絕，於乙○○堅持下，李佩珊
    始與其至白佳欣眼科診所就診，經該醫師初步診斷為因灼傷
    造成左眼膜缺損，然李佩珊對前開就診費用則稱僅係代墊而
    已，嗣乙○○雖經複診惟仍不獲改善，故另至中國醫藥學院
    附設醫院就診，該院醫師診斷證實其淚腺已因灼傷而阻塞，
    致成終生不治之乾眼症，其左眼就此乾澀難當，且須隨時借
    助人工淚液。本件事故發生前，乙○○雖偶有眼部不適就醫
    情形，然並未有密集性重覆發作情況，且全無任何「溢淚」
    症狀或「乾眼症」病史，確未罹患所謂「慢性結膜炎」或「
    乾眼症」，顯見乙○○之乾眼症係肇因於本件事故。而上閤
    屋台中旗艦店為上訴人輔成公司所經營，其法定代理人為上
    訴人甲○○，上訴人丙○○則為上閤屋公司之法定代理人，
    自事發當天起長達十八日，均置之不理，經乙○○不斷交涉
    ，甚至聲請行政院消費者保護委員會及財團法人中華民國消
    費者文教基金會出面協商，始以乙○○「電話關機」、「於
    用午餐期間曾低頭觀察酒精爐而導致眼部受傷」、「表示待
    用完餐後再決定是否就醫，並同意服務人員將原酒精爐點燃
    繼續使用」、「紙火鍋極具特色，安全性高，從不曾發生意
    外」等卸責之詞，稱已善盡企業經營者責任，乙○○係任意
    不當提高索求賠償金額，惟上閤屋台中旗艦店所提供之酒精
    爐具係由上閤屋公司統一採購而交由輔成公司使用，該酒精
    爐具並無任何防止水份進入之防護設計，一旦用水澆熄爐火
    後再點燃，膨脹一千多倍之水即會與油伴隨濺出，而火花四
    射，是乙○○之左眼罹患乾眼症，與灼傷事實間有相當因果
    關係，依民法第一百九十一條之三及其立法理由、第一百八
    十五條、第一百八十八條、消費者保護法第二條第一至三款
    、第七條第一、三項、第七條之一第一項、第八條、第九條
    之規定及不真正連帶債務之法律關係，上閤屋公司及其法定
    代理人丙○○、輔成公司及其法定代理人甲○○應負無過失
    連帶賠償責任。乙○○於起訴時已支出醫療費二萬零八十元
    及交通費四千九百四十元，於未來所須支出之醫療費用及交
    通費用依霍夫曼氏計算（尚不包括交通費及醫療費之上漲）
    ，以國人婦女平均壽命七十八歲計算，至少仍須三十七萬三
    千四百七十一元，加上非財產上損害五十五萬元（其中五萬
    元部分未經原審判決，核係擴張應受判決事項之聲明，已如
    前述），與懲罰性違約金四十萬元，依民法第一百九十三條
    及第一百九十五條、消費者保護法第五十一條及第四十八條
    第二項之規定，上閤屋公司及其法定代理人丙○○、輔成公
    司及其法定代理人甲○○應連帶賠償乙○○一百三十四萬八
    千四百九十一元及自起訴狀繕本送達翌日起至清償日止，按
    週年利率百分之五計算之利息等情（原判決僅就一百二十九
    萬八千四百二十一元本息部分，判命上閤屋公司及其法定代
    理人丙○○、輔成公司及其法定代理人甲○○應連帶給付乙
    ○○醫療費用六千九百二十五元、交通費用四千一百六十元
    、非財產上損害賠償金十萬元、懲罰性賠償金十一萬一千零
    八十五元，共計二十二萬二千一百七十元及法定遲延利息，
    並駁回乙○○其餘之訴及該部分假執行之聲請，兩造均就其
    敗訴部分提起上訴）。並上訴聲明：(一)原判決不利於乙○○
    部分廢棄。(二)上閤屋公司及其法定代理人丙○○、輔成公司
    及其法定代理人甲○○應再連帶給付乙○○一百十二萬六千
    三百二十一元及自九十三年三月十一日起至清償日止，按週
    年利率百分之五計算之利息。答辯聲明：上訴駁回。
三、上訴人上閤屋公司及其法定代理人丙○○、輔成公司及其法
    定代理人甲○○則以：上閤屋公司未經營乙○○用餐地點之
    餐廳，上閤屋公司及其法定代理人丙○○自與本件事故無涉
    ，而甲○○雖為輔成公司之法定代理人，然並非乙○○所稱
    侵害其權利事實之行為人。本件事故並無任何人目擊，乙○
    ○雖經白佳欣眼科診所診斷為結膜表皮缺損，但成因為何，
    醫師並未判斷，而僅憑乙○○之主訴記載，因此乙○○稱在
    用餐過程中遭酒精燈之火花噴濺灼傷，並非全然無疑。又輔
    成公司所使用之酒精燃料係由成太化工原料有限公司進口，
    並經國際標準組織檢驗通過，有工研院化驗製作物質安全資
    料表可稽，而觀諸乙○○用餐環境之設計、人體與桌面高度
    及距離之考量，應屬安全無虞，輔成公司自無過失可言。另
    乙○○稱林紫菱第二次點燃酒精燈約一、二分鐘後，發生火
    花四射，且火花四射係因用水澆熄爐火再次點燃所致，惟乙
    ○○應就燈蕊有水之事實負舉證責任，復以乙○○係於九十
    一年七月十九日中午十二時左右進場用餐，為該桌第一組客
    戶，酒精燈並無其他客戶使用，乙○○稱有人用水澆熄酒精
    燈之說，純屬臆測，且乙○○在使用酒精燈時，其上置有紙
    火鍋，若真有火花四射，較高角度之噴濺將會為紙火鍋擋住
    ，而低角度之噴濺，依照餐廳桌椅之相對高度及用餐時與桌
    面之合理距離推斷，不可能傷及眼部，況乙○○於用餐時有
    佩戴眼鏡，縱有噴濺出火花，欲波及乙○○眼部，須出現高
    角度拋物線之曲射火花，由眼鏡與臉部之縫細中掉落，穿過
    睫毛，方能進入眼中，而上開火花行徑路線，顯為物理上與
    經驗上不可能之事，是乙○○稱其於系爭餐廳食用紙火鍋，
    於酒精燈點燃後，其左眼遭四射之火花波及，顯非事實。乙
    ○○之眼部於本件事故發生前已罹患慢性結膜炎，而慢性結
    膜炎會導致乾眼症，故乙○○本身即存有導致乾眼症之疾病
    。另據乙○○於台北及台中榮民總醫院之病歷可知，乙○○
    之左、右眼均出現乾眼症，且有合併結膜炎，是乙○○之乾
    眼症係其身體本身之疾病，與輔成公司所提供之商品或服務
    是否有瑕疵無關，依消費者保護法第七條第一項規定，乙○
    ○仍須證明輔成公司所提供之商品或服務有瑕疵，及乙○○
    所受之損害與輔成公司商品之瑕疵間必須有因果關係，始得
    據以請求損害賠償。至乙○○所主張求償之金額，關於財產
    上損害賠償請求部分，所列醫療費用計算與單據並不相符，
    且乙○○所受傷害之醫療行為，尚無證據證明有必要持續終
    生，根據中國醫藥大學九十一年八月十三日之診斷證明記載
    ，乙○○結膜表皮缺損已痊癒，對照乙○○之起訴狀所附計
    算表，自九十一年七月十九日至同年八月十三日止，所支出
    之醫療費用與交通費合計僅一千一百七十五元，其餘診療支
    出應與本件事故無關，係乙○○固有眼疾所致，而非財產上
    損害賠償請求部分，亦嫌過高等語置辯。並答辯聲明：上訴
    駁回。上訴聲明：(一)原判決不利於上閤屋公司及其法定代理
    人丙○○、輔成公司及其法定代理人甲○○部分廢棄。(二)乙
    ○○於原審之訴及假執行之聲請均駁回。
四、乙○○於九十一年七月十九日中午前往輔成公司所經營之上
    閤屋台中旗艦店用餐，嗣以左眼被紙火鍋之酒精爐所噴濺之
    火花灼傷為由，至白佳欣眼科診所就診，經醫師初步診斷為
    左眼結膜表皮缺損等事實，業據乙○○提出白佳欣眼科診所
    診斷證明書影本為證（見原審卷第一三及一四頁），上訴人
    對上開乙○○在上閤屋台中旗艦店用餐眼睛受傷之經過情形
    及白佳欣眼科診所診斷證明書形式上之真正，均不爭執，自
    堪信為真實。
五、乙○○主張其於上開時地用餐，在上閤屋公司之服務生林紫
    菱第二次點燃酒精爐約一、二分鐘後，該酒精爐竟火花四射
    ，致其左眼被噴濺之火花灼傷，經白佳欣眼科診所初步診斷
    為因灼傷造成左眼膜缺損，嗣另至中國醫藥學院附設醫院求
    診，該院醫師診斷後證實其淚腺已因灼傷而阻塞，致成終生
    不治之乾眼症等情。上閤屋公司及其法定代理人丙○○、輔
    成公司及其法定代理人甲○○則以前詞置辯。經查：
  (一)據林紫菱於原法院檢察署九十二年度偵字第一七四一九號傷
    害案件陳稱：「告訴人（按：即乙○○）和另一位客人剛進
    來，他們請我幫忙點火，第一次沒點著，第二次我就把酒精
    燈座整個拿起來點，我是拿著靠自己身體來點，大概點個二
    、三下，著了火，我再放回去，我就人走了，告訴人只是坐
    在椅子上，也沒有探頭去看，我點完就出去幫忙其他人，所
    以告訴人眼睛受傷的事情，我沒有看到」、「因為公司有說
    那酒精燈是很安全的，所以只要我們照點就可以了，毋需再
    作任何措施，只是說酒精燈座的鐵架部分不要讓小孩子碰到
    ，我們也會提醒客人」、「外場小組通知我，我就趕快報告
    ，我問告訴人要不要沖水，但她只是用手把眼睛蓋住而沒有
    表示，我就先請主任過來」等語、李佩珊亦陳稱：「‧‧‧
    林紫菱跑來告訴我，說有人受傷，我到位置時，告訴人不在
    位置上，我就到女廁所去找，我問她是否要去看醫生，那時
    她正在洗眼睛，她說沒關係，等一下待用完餐再說，我就回
    到座位上，並向告訴人抱歉，同時了解爐具的狀況‧‧‧」
    等語，有原法院檢察署檢察官九十二年度偵字第一七四一九
    號不起訴處分書、訊問筆錄等影本在卷可稽（見原審卷第九
    八至一○二頁、第二九三至三一三頁），核與白佳欣眼科診
    所之診斷證明書載明乙○○於九十一年七月十九日就診之結
    果為「結膜表皮缺損（左眼）」及該眼科診所檢送之乙○○
    病歷資料所載：「檢查結果：左眼：內眼角下方輕微表皮灼
    傷」（見原審卷第一七三頁）之情形相符，復參諸於原審當
    庭點燃紙火鍋之酒精爐時尚發生輕微爆燃之現象，有九十三
    年七月二十二日言詞辯論筆錄可稽（見原審卷第二○○頁）
    ，則該酒精爐本即應具有相當之危險性，而上閤屋公司及輔
    成公司就此並未有任何防護措施，足徵該用餐環境欠缺安全
    性，是乙○○稱其因用餐消費而遭紙火鍋酒精爐噴濺之火花
    灼傷左眼等語，洵可採取。
  (二)乙○○主張其因灼傷造成左眼膜缺損，其後並因此成為乾眼
    症患者，須長期使用人工淚液云云。查乙○○除於九十一年
    七月十九日曾因灼傷眼睛至白佳欣眼科診所求診外，於九十
    一年八月十三日再赴中國醫藥學院附設醫院就診，經診斷結
    果認為罹患「左眼乾眼症」，並載明：「1.病人自訴於九十
    一年七月十九日因灼傷後造成左眼結膜缺損。2.病人目前結
    膜缺損已癒合，但分泌淚水功能仍未恢復完全，需追蹤治療
    」，嗣於九十一年八月二十三日、同年十月十八日、同年十
    一月二十二日、同年十二月二十日、九十二年一月二十四日
    至中國醫藥學院附設醫院就診，其診斷結果均與上揭記載相
    同，有財團法人私立中國醫藥學院附設醫院診斷證明書影本
    六紙附卷可稽（見原審卷第一五至二○頁）。惟經分別向白
    佳欣眼科診所、端容眼科診所、真善美眼科診所、信合美醫
    院、行政院國軍退除役官兵輔導委員會台北榮民總醫院（下
    稱台北榮總）、台中榮民總醫院（下稱台中榮總）、中國醫
    藥大學附設醫院調閱乙○○之就診紀錄，依白佳欣眼科診所
    提供之就診紀錄記載，乙○○於九十一年七月十九日就診時
    右眼正常，左眼睫毛正常、角膜正常，結膜部分之內眼角下
    方結膜表皮灼傷，於同年七月二十二日複診時，主訴左眼異
    物感，容易疲倦，經檢查結果，左眼內眼角下方輕微表皮灼
    傷，灼傷範圍與深度較初診時改善；依真善美眼科診所提供
    之病歷資料所載，乙○○早在九十年一月二十二日即有就診
    紀錄，依當時診斷結果，其左眼（os）有浸潤（
    infiltration）情形，因而認為其左眼為急性結膜炎（Ac
    conjunctivitis），嗣於九十年一月三十日再度就診，其右
    眼（od）有紅腫、異物感（FB），兩眼均有急性結膜炎情形
    ，九十一年六月六日再度就診，兩眼仍有結膜炎、異物感，
    九十一年七月三日就診時仍同，其後於九十一年七月二十五
    日就診時，乙○○主訴用餐時酒精燈焰傷眼，經檢查結果，
    左眼眼結膜擦傷（conjunctival abrasion），經治療後，
    情況有改善（s／s＝improved）；又依台北榮總之眼科病歷
    資料記載，乙○○於九十一年七月十九日就診時主訴左眼有
    異物感，敏感，左眼結膜受損，兩眼（ou）有乾眼情形，嗣
    於九十一年八月十六日再度就診時，經診斷結果，其雙眼有
    乾眼症、過敏性結膜炎等症狀；而依乙○○於八十九年八月
    八日至端容眼科診所就診紀錄所示，其於是日右眼有突然出
    血情況；另依中國醫藥大學附設醫院病歷所載，乙○○於八
    十六年六月間曾因右眼流行性角結膜炎就醫，同年十月十五
    日因雙眼飛蚊症、結膜炎就醫，同年月二十九日因左眼結膜
    炎就醫，九十一年八月十三日就醫時經診斷結果為兩眼乾眼
    症，有異物感，且淚液薄膜不足，九十一年九月二十日、十
    月十八日、十一月二十二日、十二月二十日、九十二年一月
    二十四日、二月二十日就醫時亦同，而乙○○於九十二年二
    月二十日就診時之主訴為左眼未受傷前無任何不適，於受傷
    後始有不適症狀，同年三月七日、四月二十五日、五月三十
    日之就診結果仍與前揭狀況相同，同年七月十一日就診時，
    除上述情況外，乙○○另表示左眼有流淚及乾眼等情形，同
    年九月五日、十月二十四日、十一月二十八日、十二月二十
    六日、九十三年一月八日、一月二十六日、二月二十七日、
    三月二十七日、四月二十四日、六月一日、六月二十六日、
    七月二十四日等乙○○於就診時除仍主訴上揭症狀外，再表
    示異物感增加等情，有白佳欣眼科診所病歷資料、真善美眼
    科診所病歷、台北榮總九十三年八月十三日北總企字第○九
    三○○○九八八六號函所檢附之病歷、信合美醫院病歷、中
    國醫藥大學附設醫院九十三年八月十七日院歷字第九三○八
    二八七四號函所檢附之病歷在卷足參（見原審卷第一七二至
    一八○頁、第二四四至二七六頁）。由上開病歷資料顯示，
    乙○○於本件事故發生後，其就診時主訴之情況不外為有異
    物感、敏感、兩眼（ou）有乾眼情形，經醫療單位診斷結果
    ，其雙眼有乾眼症、過敏性結膜炎、異物感、淚液薄膜不足
    等症狀，惟乙○○於本件事故發生前，早自八十六年六月開
    始即曾因眼睛有流行性角結膜炎、飛蚊症、結膜炎、異物感
    等症狀而有密集就醫紀錄，換言之，乙○○之雙眼早有上揭
    疾病症狀存在，其於本件事發後所產生之上揭症狀，是否係
    因本件火花噴濺而產生，即非無疑。
  (三)按所謂「乾眼症」者，可分為淚水分泌不足與揮發過度兩大
    類，而造成乾眼的原因很多，包括老化、婦女停經後性荷爾
    蒙的分泌失調、眼部慢性發炎、眼瞼閉合不良、配戴隱形眼
    鏡、自體免疫疾病及風濕、神經失養性角膜病變、兔眼、暴
    露性角膜病變、無菌型角膜潰瘍、甲狀腺凸眼病變等；乾眼
    所造成之眼部症狀，則包括視力模糊、畏光、流淚、刺痛、
    疲倦、乾澀感等，較重度的乾眼則會造成角膜上皮缺損、角
    膜炎、眼瞼結膜炎，甚至是角膜潰瘍和失明。由是可知，眼
    部慢性發炎乃乾眼症之成因之一，其所造成之結果乃全面性
    地乾眼，無所謂局部乾眼可言，是以，以乙○○所稱受火花
    噴濺受傷，嗣經醫師檢驗結果其受傷部位係在左眼左下方處
    約如綠豆大小之情況以觀，是否足以造成全眼乾眼，非無疑
    問。況乙○○自九十一年七月十九日發生系爭事故後，歷經
    不同醫療單位診治，其噴濺受傷之處已有改善（參照中國醫
    藥大學附設醫院及白佳欣眼科診所病歷資料），而其嗣後就
    診醫療之症狀，與其發生系爭事故前之症狀大同小異，如何
    認為其嗣後之症狀與系爭事故間存有因果關係，均未見乙○
    ○舉證證明，是其主張其淚腺因灼傷而阻塞，致成終生不治
    之乾眼症一節，洵無足取。
六、按「從事設計、生產、製造商品或提供服務之企業經營者應
　　確保其提供之商品或服務，無安全或衛生上之危險。商品或
　　服務具有危害消費者生命、身體、健康、財產之可能者，應
    於明顯處為警告標示及緊急處理危險之方法。企業經營者違
　　反前兩項規定，致生損害於消費者或第三人時，應負連帶賠
　　償責任。但企業經營者能證明其無過失者，法院得減輕其賠
　　償責任」；「從事經銷之企業經營者，就商品或服務所生之
    損害，與設計、生產、製造商品或提供服務之企業經營者連
　　帶負賠償責任。但其對於損害之防免已盡相當之注意，或縱
　　加以相當之注意而仍不免發生損害者，不在此限」，九十二
    年一月二十二日修正前消費者保護法第七條、第八條第一項
    分別定有明文。又消費者保護法對於商品或服務既未加以定
　　義，倘企業經營者提供之商品或服務攸關消費者健康與安全
　　之確保，為促進國民消費生活安全及其品質，即應有本法之
    適用。查：
  (一)上訴人乙○○係前往上閤屋台中旗艦店用餐，據上閤屋公司
    等四人之共同訴訟代理人於九十四年一月二十七日本院準備
    程序期日陳稱：「台中上閤屋餐廳股份有限公司是輔成國際
    開發股份有限公司經營的，登記的名稱也是輔成公司，兩家
    公司是關係企業，對外都是以上閤屋餐廳，但實際上某些店
    是輔成公司經營的，雖然兩家公司的股東有些重疊，但在財
    務及報稅方面都是獨立的兩家公司」等語；上閤屋公司之法
    定代理人丙○○亦稱：「輔成國際開發股份有限公司是我同
    母異父的弟弟甲○○經營的，所以我把商標授權給他使用，
    ‧‧‧」、「上閤屋與輔成公司是法人獨立的兩家公司，帳
    目也是獨立的，但我會幫忙，如採購方面是由總管理處統一
    採購降低成本，紙火鍋也是上閤屋採購的」等語（見本院卷
    第七八至八○頁），並提出公司變更登記表、臺中市政府營
    利事業登記證、臺北市政府營利事業登記證等影本為憑（見
    本院卷第九六至一○四頁），則上閤屋台中旗艦店之經營者
    輔成公司固為本件消費關係中提供餐飲服務之企業經營者，
    而審諸上閤屋公司乃統籌上閤屋餐廳之採購事宜，參以其法
    定代理人丙○○並陳稱：「酒精燈是我用心規劃設計，用的
    酒精比一般酒精貴五成，經過不斷評估測試才拿來使用」等
    語（見本院卷第一五一頁），足徵供消費者至上閤屋台中旗
    艦店用餐時加熱紙火鍋之酒精爐係丙○○為上閤屋公司之統
    籌經營採購所設計，是上閤屋公司係居於從事設計供餐飲使
    用之商品之企業經營者地位，而輔成公司就此並為從事經銷
    供餐飲使用之商品之企業經營者，依前揭說明，輔成公司及
    上閤屋公司即應就供餐飲使用之商品所造成之損害負連帶賠
    償責任，上閤屋公司辯稱其未經營乙○○用餐之上閤屋台中
    旗艦店，與本件事故無涉云云，尚非可採。
  (二)查上閤屋公司及輔成公司所提供的是商品與服務混合之餐飲
    服務，而其餐飲服務之範圍，在至上閤屋台中旗艦店飲食之
    情形，依一般社會大眾之合理期待，除提供符合安全衛生之
    食品外，應包括提供一安全之用餐環境，亦即在一般社會通
    念中，餐飲業者應有提供安全用餐環境之義務，若因用餐環
    境欠缺安全性而使消費者之生命、身體、健康或財產因此受
    到損害，只要消費者能證明其所受之損害與該未具安全性之
    服務間有因果關係，依消費者保護法第七條及第八條之規定
    ，從事商品設計及經銷之企業經營者即須負損害賠償責任，
    上閤屋公司就系爭紙火鍋酒精爐係從事設計供餐飲使用之商
    品之企業經營者，而輔成公司就此則並為從事經銷供餐飲使
    用之商品之企業經營者，渠等所設計或經銷之商品既有前述
    安全上之危險，且與乙○○所受傷害間具有因果關係，輔成
    公司及上閤屋公司即應對乙○○負連帶損害賠償責任。
  (三)按依消費者保護法第二條第二款規定：「企業經營者：指以
    設計、生產、製造、輸入、經銷商品或提供服務為營業者」
    ，所謂企業經營者係指事業單位或企業主體而言，並未兼及
    公司負責人或受僱人，而法人與其負責人既分屬獨立之權利
    能力主體，則公司之法定代理人即非屬消費者保護法所稱之
    企業經營者。查上訴人丙○○及甲○○雖分別為上閤屋公司
    及輔成公司之法定代理人，惟並非企業經營者本身，即非消
    費者保護法所規範之對象，是上訴人乙○○主張丙○○及甲
    ○○應依消費者保護法之規定負連帶賠償責任云云，殊屬無
    據。
七、按民法第一百八十五條第一項所謂之數人共同不法侵害他人
    之權利，係指各行為人均曾實施加害行為，且各具備侵權行
    為之要件而發生同一事故者而言，是以各加害人之加害行為
    均須為不法，且均須有故意或過失，並與事故所生損害具有
    相當因果關係者始足當之（最高法院九十二年度台上字第一
    五九三號判決意旨參照）。上訴人乙○○主張上訴人丙○○
    及甲○○故意採購有害用品，且違反消費者保護法之規定，
    有違反保護他人法律之侵權行為，自應負共同侵權行為責任
    云云。查上訴人乙○○所受傷害係因上訴人上閤屋公司及輔
    成公司所提供之商品及服務有安全上之危險所致，已如前所
    述，丙○○及甲○○係分別為上閤屋公司及輔成公司之法定
    代理人，乃為獨立之權利能力主體，乙○○既不能舉證證明
    丙○○及甲○○有何實施加害行為之情事，其此部分之主張
    ，自不足取。
八、按受僱人因執行職務，不法侵害他人之權利者，由僱用人與
    行為人連帶負損害賠償責任，民法第一百八十八條固定有明
    文。而所謂委任，係指委任人委託受任人處理事務之契約而
    言，委任之目的，在一定事務之處理，故受任人給付勞務，
    僅為其處理事務之手段，除當事人另有約定外，得在委任人
    所授權限範圍內，自行裁量決定處理一定事務之方法，以完
    成委任之目的；至僱傭，則指受僱人為僱用人服勞務之契約
    而言，僱傭之目的，即在受僱人單純提供勞務，對於服勞務
    之方法毫無自由裁量之餘地（最高法院八十五年度台上字第
    二七二七號判決要旨參照）。查上訴人丙○○及甲○○係分
    別為上訴人上閤屋公司及輔成公司之法定代理人，得對外代
    表公司為一切行為，並就其所處理之事務有獨立之裁量權，
    而非僅絕對聽從指示之受僱人，上閤屋公司及輔成公司既非
    丙○○及甲○○之僱用人，上訴人乙○○依上開規定請求上
    閤屋公司與丙○○、輔成公司與甲○○連帶賠償其損害，即
    屬乏據。
九、按依消費者保護法所提之訴訟，因企業經營者之故意所致之
    損害，消費者得請求損害額三倍以下之懲罰性賠償金，但因
    過失所致之損害，得請求損害額一倍以下之懲罰性賠償金，
    消費者保護法第五十一條定有明文。又按不法侵害他人之身
    體或健康者，對於被害人因此喪失或減少勞動能力，或增加
    生活上之需要時，應負損害賠償責任；不法侵害他人之身體
    、健康、名譽、自由、信用、隱私、貞操，或不法侵害其他
    人格法益而情節重大者，被害人雖非財產上之損害，亦得請
    求賠償相當之金額，民法第一百九十三條第一項、第一百九
    十五條第一項前段亦有明文。查乙○○係因用餐消費遭酒精
    爐所噴濺之火花灼傷，致受有左眼結膜表皮缺損之傷害，業
    經認定如前，是乙○○自得依上開規定請求上閤屋公司及輔
    成公司連帶賠償。茲所應審酌者，為乙○○所得請求賠償之
    金額，爰分述如下：
  (一)醫療費用部分：
    查乙○○因灼傷致左眼結膜表皮缺損之傷害，於九十一年七
    月二十二日至白佳欣眼科診所就診，支出醫療費用五百四十
    元；於九十一年七月二十五日、七月三十一日、八月八日至
    真善美眼科診所就診，分別支出醫療費用四百七十一元、五
    百六十五元、四百七十三元，計二千零四十九元之事實，有
    白佳欣眼科診所檢附之病歷、真善美眼科診所檢附之病歷、
    收據影本附卷可稽（見原審卷第一七二至一八○頁），核屬
    治療上之必要費用，應予准許。而據中國醫藥大學附設醫院
    於九十一年八月十三日所出具之診斷證明書載明「結膜缺損
    已癒合」，有該診斷證明書影本足憑（見原審卷第一五頁）
    ，足見於九十一年八月十三日前，乙○○左眼結膜表皮缺損
    之傷害業已痊癒，惟其所主張其餘已支出之醫療費用及未來
    須支出之醫療費用部分，均係關於治療「乾眼症」所需，惟
    其罹患乾眼症是否與本件事故有關，既未見其舉證證明，則
    此部分之醫療費用，自不能責令上閤屋公司及輔成公司負連
    帶賠償責任，是乙○○逾二千零四十九元之請求，即屬無據
    ，應予駁回。
  (二)交通費用部分：
    乙○○主張受有左眼結膜表皮缺損之傷害後須往返醫院診治
    ，每次支付計程車車資二百六十元等語，為上閤屋公司及輔
    成公司所不爭執，是乙○○主張之交通費用關於因九十一年
    七月二十二日至白佳欣眼科診所、九十一年七月二十五日、
    七月三十一日、八月八日至真善美眼科診所就診共四次而支
    付計程車車資，計一千零四十元部分，為有理由，應予准許
    。至超過上開範圍之請求，為無理由，應予駁回。
  (三)精神慰撫金部分：
    查乙○○至上閤屋台中旗艦店用餐，因供餐飲使用之商品未
    具備相當之安全性而遭灼傷致受有左眼結膜表皮缺損之傷害
    ，其精神上自受有相當程度之損害，乙○○係任職公務機關
    ，月薪三萬元，而上閤屋公司資本總額一千三百萬元，輔成
    公司資本總額一千二百萬元，有公司變更登記表、臺中市政
    府營利事業登記證、臺北市政府營利事業登記證等影本附卷
    可稽（見本院卷第九六至一○四頁）。本院審酌上閤屋公司
    與輔成公司乃係提供商品與服務混合之餐飲服務之企業經營
    者，渠等所提供之商品及服務均攸關消費者之健康與安全，
    對此即應具有高度注意之能力及妥善處理事故之義務，以及
    乙○○之受傷程度，暨兩造之身分、地位等情狀，認賠償乙
    ○○十萬元之慰撫金為適當。
  (四)懲罰性賠償金部分：
    乙○○係因用餐消費而遭紙火鍋酒精爐噴濺之火花灼傷左眼
    ，應屬突發狀況，非上閤屋公司及輔成公司主觀上所得認知
    或客觀上故意使其發生，乃為過失所造成之傷害，依消費者
    保護法第五十一條之規定，乙○○所得請求之懲罰性賠償金
    額自以一倍以下為當，本院審酌兩造之資力及上閤屋公司及
    輔成公司之過失程度，認為乙○○得請求之懲罰性賠償金額
    以其所受上開損害金額（即醫療費用二千零四十九元、交通
    費用一千零四十元、精神慰撫金十萬元）之一倍為宜，是乙
    ○○主張上閤屋公司及輔成公司連帶給付之懲罰性賠償金於
    十萬三千零八十九元之範圍內，為有理由。
十、綜上所述，乙○○基於消費者保護法之法律關係，請求上閤
    屋公司及輔成公司連帶賠償醫療費用二千零四十九元、交通
    費用一千零四十元、精神慰撫金十萬元、懲罰性賠償金十萬
    三千零八十九元，合計共二十萬六千一百七十八元，及自九
    十三年三月十一日起，至清償日止，按年息百分之五計算之
    利息部分，為有理由，應予准許。逾此所為請求，為無理由
    ，應予駁回。乙○○上訴意旨就駁回部分指摘原判決不當，
    求予廢棄，並擴張精神慰藉金請求五萬元，均為無理由，不
    應准許。丙○○及甲○○就渠等敗訴部分提起上訴，指摘原
    判決不當，求予廢棄改判，為有理由。而原審就超過上開應
    准許部分，為上閤屋公司及輔成公司敗訴之判決，並為假執
    行之宣告，自有未洽。上閤屋公司及輔成公司上訴意旨就此
    部分指摘原判決不當，求予廢棄改判，為有理由。至於上開
    應准許部分，原審判命上閤屋公司及輔成公司連帶給付，並
    為假執行之宣告，核無違誤，上閤屋公司及輔成公司上訴意
    旨，就此部分，仍執陳詞，指摘原判決不當，求予廢棄，為
    無理由，應予駁回。
十一、本案事證已臻明確，兩造其餘主張、陳述及所提之證據，
      經審酌後認與判決結果不生影響，爰不一一論述，附此敘
      明。
十二、據上論結，乙○○之上訴及追加之訴均為無理由；上閤屋
      公司及輔成公司之上訴為一部有理由，一部無理由；丙○
      ○及甲○○之上訴為有理由，爰依民事訴訟法第四百五十
      條、第四百四十九條第一項、第七十九條，判決如主文。
中　　華　　民　　國　九十四　　年　 七　　月　 十九　日
                  民事第十四庭審判長法  官 劉靜嫻
                                    法  官 陳駿璧
                                    法  官 陳昆煇
正本係照原本作成。
不得上訴。
中　　華　　民　　國　　94　　年　　7 　　月　　21　　日
　　　　　　　　　　　　　　　　　　書記官 李佳樺
